【裁判字號】    89,交上訴,662
【裁判日期】    890419
【裁判案由】    公共危險等
【裁判全文】
臺灣高等法院臺南分院刑事判決          八十九年度交上訴字第六六二號  Ａ
      上  訴  人  臺灣嘉義地方法院檢察署檢察官
      上  訴  人
      即  被  告  甲  ○  ○
      選任辯護人  王  正  明
右上訴人因被告公共危險等案件，不服臺灣嘉義地方法院八十八年度交訴字第五六號
中華民國八十九年四月十九日第一審判決（起訴案號：臺灣嘉義地方法院檢察署八十
八年度偵字第七六四○號），提起上訴，本院判決如左：
      主      文
原判決關於不能安全駕駛動力交通工具而駕駛部分及執行刑部分撤銷。
甲○○飲用酒類不能安全駕駛動力交通工具而駕駛，處有期徒刑貳月。
其他上訴駁回。
撤銷改判部分與上訴駁回部分所處之刑應執行有期徒刑參年貳月。
      事      實
一、甲○○於民國八十八年十一月十二日下午五時四十多分，飲酒後血液酒精濃度超
    過每百毫升一一○毫克以上之濃度，已達意識不清而不能駕駛動力交通工具之程
    度，竟仍駕駛動力交通工具─車牌號碼ＲＶ１３１８號自用小客車，沿嘉義縣道
    一六三線由鹿草鄉下潭村往鹿草村（由西向東）方向行駛，同日下午五時五十分
    許，途經該縣道二十公里八百公尺前之雙線道時，本應注意車前狀況，並隨時採
    取必要之安全措施及在郊區道路時速不得超過六０公里，而依當時情況，又無不
    能注意情事，竟疏未注意，貿然以時速七十公里以上速度疾馳，致所駕ＲＶ１３
    １８號自小客車與對向車道迎面駛來之不詳車號藍色自小貨車擦撞後，往同向外
    側之慢車道衝駛，而甲○○又欲自慢車道駛入快車道時，竟未注意同向由蔡國林
    所騎乘車牌ＵＭＣ─五三五號之輕機車行駛在慢車道上，因而撞擊之，致蔡國林
    人車倒地，甲○○肇事後非但未下車察看救助，反而加速逃逸，且於逃逸時疏未
    注意而輾過蔡國林胸部，因而造成蔡國林頭部外傷併開放性骨折、胸部挫傷併多
    發性骨折併氣血胸而當場死亡，嗣經現場目擊者黃清河向警報案提供肇事車號，
    始由警方循線查獲。
二、案經蔡國林之子乙○○訴由嘉義縣警察局水上分局報告台灣嘉義地方法院檢察署
    檢察官偵查起訴。
      理      由
一、訊據上訴人即被告甲○○對於右揭酒後駕車，輾及被害人蔡國林，暨肇事後逃逸
    之事實坦承不諱，唯否認有過失，辯稱：伊到達現場時，蔡國林己倒在路中央，
    伊往左閃，其小客車左側照後鏡與小貨車擦撞，再偏右行駛才輾及蔡國林云云。
    唯查：
（一）前揭事實除被告自白如前所述外，復經現場目擊證人黃清河於警訊及偵查中證
      述明確，並有道路交通事故調查報告表一份、現場及肇事車輛照片二十張在卷
      可佐。而被告所駕ＲＶ１３１８號自小客車經檢察官勘驗結果，認該自用小客
      車左後照鏡毀損、露出藍色油漆，與被害人所騎乘ＵＭＣ５３５號機車右把手
      煞車線（桿）所沾之藍色油漆顏色一致，而機車把手損壞部分高度與該自用小
      客車左側照後鏡之高度比對符合，且該自小客車右前輪擋泥板沾有大片血跡，
      保險桿右前側多處、右後輪擋泥板、底盤右中處，經以雙氧水測試均確沾有血
      跡等情，亦有台灣嘉義地方法院檢察署檢察官八十八年十一月十三日勘驗筆錄
      可查（參台灣嘉義地方法院檢察署相驗卷第十九頁），足見被告所駕ＲＶ１３
      １８號自用小客車左後照鏡確有撞及蔡國林所騎乘ＵＭＣ５３５號機車右手把
      ，致蔡國林人車倒地，被告辯稱：伊到達現場時，蔡國林己倒在路中央（若如
      此，機車當然亦己倒地）一節，要與事實不符，蓋苟如被告所辯其到現場時蔡
      國林已倒地，因機車亦必已倒地，則其自用小客車左側照後鏡絕無可能與機車
      右把相手擦撞。
（二）按汽車行駛時，駕駛人應注意車前狀況及兩車併行之間隔，並隨時採取必要之
      安全措施；又在郊區道路，時速不得超過六０公里，交通安全規則第九十四條
      第三項、第九十三條第一項第一款分別定有明文。而本件車禍發生時，天候晴
      朗，夜間光線雖無照明，視距不良，然道路路面為水泥坡道，尚無事實足認現
      場有不能注意之情事，被告本應注意遵守上開道路交通安全規則，亦無不能遵
      守情事，竟疏未注意遵守致肇車禍，其有過失甚為顯然。又本件車禍經送臺灣
      省嘉雲區車輛行車事故鑑定委員會鑑定結果，亦認被告超速駛出路面邊線，由
      後擦撞前車，為肇事原因，蔡國林則無肇事因素，有該委員會之鑑定意見書一
      份附原審卷可憑，被告所以會擦撞前車，實乃其疏未注意車前狀況及超速行駛
      所致。
（三）被害人蔡國林係因本件車禍死亡，經台灣嘉義地方法院檢察署檢察官督同法醫
      師到場相驗屬實，製有相驗筆錄、驗斷書、相驗屍體證明書附卷足憑，是被告
      之過失行為與被害人之死亡間，自有相當因果關係。
（四）被告自承肇事前有飲酒，又依前所述之情況以觀，被告行車極不穩定，於擦撞
      前後（不論是與小貨車擦撞或撞及蔡國林之機車）均未在現場留下任何煞車痕
      ，而被告於肇事經警查獲後之當日二十一時三十分許（即肇事後已經過三時四
      十分之期間），經警方對其以酒精濃度測定器採測得其呼氣所含酒精濃度高達
      每公升０．四八毫克，此有酒精濃度檢測表影本一紙在卷足稽。按血液酒精濃
      度為呼氣酒精濃度之二千倍至二千三百倍，而殘留人體內血液酒精濃度之消減
      速率，係每小時減少每百毫升一五至二０毫克，被告於肇事後經過三時四十分
      之期間，經警方檢測所得之呼氣酒精濃度為每公升０．四八毫克，縱依上開較
      最低標準之二千倍進行換算被告於受檢測時之血液酒精濃度約為每百毫升九六
      毫克（依最高標準換算則為一一○點四毫克），再依上開血液酒精濃度消減率
      較緩和之每小時減少每百毫升一五毫克之比率回溯推算至被告於發生車禍時之
      血液酒精濃度，約為每百毫升一五○點九毫克（40分÷60＝0.66時。15X3.66+
      96 =150.9） 。若以上述最高標準二千三百倍及二０毫克計算，則達每百毫升
      一八三點六毫克（20X3.66+110.4 =183.6）。由是觀之，其血液中酒精濃度顯
      已逾越每百毫升一百一十毫克（國內通例以二千倍計算，呼氣所含酒精濃度每
      公升０．五五毫克），而血液中酒精濃度達每百毫升一百一十毫克時，肇事率
      為一般正常人之十倍，已達不能安全駕駛之標準（參台灣高等法院法八八院賓
      文廉第零七零五八號函），足認被告於開始駕車迄肇事時，均已達不能安全駕
      駛動力交通工具之程度。
（五）被告駕駛動力交通工具肇事致蔡國林於死，心慌之餘，駕車逃逸，為被告供認
      無訛，並經現場目擊證人黃清河於警訊及偵查中證述明確，互核相符。
    綜上所述，被告所辯為無可採，本件事證已臻明確，被告上開各犯行均堪認定。
二、核被告所為，係犯刑法第第一百八十五條之三不能安全駕駛動力交通工具而駕駛
    罪、第二百七十六第一項過失致死罪、第一百八十五條之四肇事逃逸罪。起訴書
    證據並所犯法條欄雖漏列被告所涉刑法第一百八十五條之三之條文，但被告此部
    分行為，業據檢察官在起訴書犯罪事實欄中敘及，係已起訴之事實，法院自應審
    理。被告所犯上開三罪間，犯意各別，行為互殊，應分論併罰。末查被告酒醉駕
    車因而致人死亡，就過失致死及肇事逃逸部分，依道路交通管理處罰條例第八十
    六條第一項規定應各加重其刑。
三、原審就被告過失致死及肇事逃逸部分，適用刑法第一百八十五條之四、第二百七
    十六條第一項、道路交通管理處罰條例第八十六條第一項、罰金罰鍰提高標準條
    例第一條前段，於審酌被告犯罪動機惡劣、犯後未與被害人家屬和解賠償損害等
    一切情狀，就過失致死罪量處有期徒刑一年；就肇事逃逸罪量處有期徒刑二年四
    月，經核原判決認事用法均無不合，量刑亦屬妥適。被告上訴意旨，仍執陳詞，
    否認有過失責任及以量刑太重而指摘原判決不當，為無理由，應予駁回。檢察官
    循告訴人之請求提起上訴，其意旨略以被告犯罪惡性重大，犯後拒不賠償，態度
    惡劣，原判決所處之刑太輕云云，指摘原判決不當，唯原審就被告犯罪動機惡劣
    ，犯後拒不賠償等情已予斟酌，是以原判決量刑難謂太輕，檢察官此部分之上訴
    亦無理由，同應駁回。至於告訴人指稱被告加速逃逸時輾過蔡國林胸部，因而造
    成蔡國林胸部挫傷併多發性骨折併氣血胸而當場死亡，認被告有殺人嫌疑云云，
    訊據被告堅決否認有殺人犯行，且查被告與蔡國林素無冤仇，有何殺人動機？其
    撞擊蔡國林，致蔡國林人車倒地，加速逃逸時，不慎輒及蔡國林，僅屬過失，非
    屬殺人，不得律以殺人罪責，附此敘明。
四、原審就不能安全駕駛動力交通工具而駕駛部分判處被告有期徒刑二月，固非無見
    ，唯被告係八十八年十一月十二日下午五時四十多分開始酒後駕車，同日下午五
    時五十分許發生車禍，當日二十一時三十分許測驗酒精濃度，距肇事後已經過三
    時四十分之期間，然原審誤以為被告測驗酒精濃度時距肇事後已經過十五時四十
    分之期間，並因此推算被告於發生車禍時之血液酒精濃度，約為每百毫升三三五
    點七毫克，計算錯誤，自有未當，檢察官循告訴人之請求提起上訴，指摘原判決
    量刑太輕；被告上訴意旨則指摘原判決量刑太重，經核雖均無理由，惟原判決既
    有可議，仍屬無可維持，應由本院將原判決關於此部分撤銷改判。爰審酌被告之
    犯罪動機、目的、手段、所生之危害及犯罪後之態度等一切情狀，仍判處有期徒
    刑二月。並與前揭上訴駁回部分所處之刑，定應執行之刑為有期徒刑三年二月。
據上論斷，應依刑事訴訟法第三百六十八條、第三百六十九條第一項前段、第三百六
十四條、第二百九十九條第一項前段、刑法第一百八十五條之三、第五十一條第五款
，判決如主文。
本案經檢察官李傳來到庭執行職務。
中    華    民    國      八十九      年      八      月        八      日
                                  臺灣高等法院臺南分院刑事第六庭
                                      審判長法官  林    金    村
                                            法官  顏    基    典
                                            法官  徐    宏    志
右正本證明與原本無異。
肇事逃逸部分如不服本判決，應於判決送達後十日內向本院提出上訴狀，其未敘述理
由者並應於提出上訴狀後十日內向本院補提理由書（應附繕本)。
其他部分不得上訴。
                                      法院書記官  徐    瑞    清
中    華    民    國      八十九      年      八      月        十      日
附錄：本判決論罪科刑條文
中華民國刑法第一百八十五條之三
服用毒品、麻醉藥品、酒類或其他相類之物，不能安全駕駛動力交通工具
而駕駛者，處一年以下有期徒刑、拘役或三萬元以下罰金。
中華民國刑法第一百八十五條之四
駕駛動力交通工具肇事，致人死傷而逃逸者，處六月以上五年以下有期徒
刑。
中華民國刑法第二百七十六條
因過失致人於死者，處二年以下有期徒刑、拘役或二千元以下罰金。
從事業務之人，因業務上之過失犯前項之罪者，處五年以下有期徒刑或拘
役，得併科三千元以下罰金。


司法院資訊處製作；財團法人民間司法改革基金會備份。
